臺灣高等法院高雄分院刑事判決　　　　　　　　　九十一年度交上易字第二七三號
　　上　訴　人　臺灣高雄地方法院檢察署檢察官
　　被　　　告　乙○○
右上訴人因被告公共危險案件，不服臺灣高雄地方法院九十一年度交易字第四九四號
中華民國九十一年十月九日第一審判決（起訴案號：臺灣高雄地方法院檢察署九十一
年度偵字第一四一四五號）提起上訴，本院判決如左：
    主  文
上訴駁回。
    理  由
一、公訴意旨略以：被告乙○○明知飲酒後其吐氣所含酒精成份超過每公升０．二五
    毫克以上，不得駕車，且酒後駕車其注意力意志力均亦遜於常人，易生交通危險
    至生不能安全駕駛交通工具，竟於民國九十一年六月七日晚上九時許，在高雄市
    小港區○○路「亞洲餐廳」飲用二瓶啤酒後，當時其已達酒醉不能安全駕駛之程
    度，仍於翌日凌晨零時五分許，酒後騎乘車牌號碼ＺＩＱ─四五八號輕型機車，
    沿高雄市○○區○○路往回家途中由北向南方向行駛，途經高雄市○○區○○路
    九十四號前時，竟疏於注意車前狀況，撞及亦沿高雄市○○區○○路同向前方行
    駛由甲○○所駕駛車牌號碼ＹＩ─四四三八號欲路邊停車之自小客車後方，致該
    自小客車右後輪及右後車門毀損，乙○○人車倒地，受有傷害送醫救治。嗣經警
    據報前往處理，並於凌晨零時五十九分許至高雄市安泰醫院對乙○○實施酒精測
    試結果，發現其酒精濃度測定值為每公升０．三三毫克，顯已達不能安全駕駛動
    力交通工具汽車而致生公共危險。因認被告涉犯刑法第一百八十五條之三之不能
    安全駕駛動力交通工具而駕駛罪嫌。
二、按犯罪事實應依證據認定之，無證據不得推定其犯罪事實；又不能證明被告犯罪
    者，應諭知無罪之判決，刑事訴訟法第一百五十四條、第三百零一條分別定有明
    文。再按犯罪事實之認定，應憑證據，如未能發現相當證據，或證據不足以證明
    ，自不能以推測或擬制之方法，以為裁判基礎，最高法院四十年台上字第八六號
    判例參照。又認定不利於被告之事實，須依積極證據，茍積極證據不足為不利於
    被告事實之認定時，即應為有利於被告之認定，更不必有何有利之證據，有最高
    法院四十年台上字第八六號、三十年上字第八一六號判例可資參照。而認定犯罪
    事實所憑之證據，無論為直接證據或間接證據，其為訴訟上之證明，須於通常一
    般之人均不致於有所懷疑，而得確信其為真實之程度者，始得據之為有罪之認定
    ，倘其證明尚未達到此一程度，而有合理性懷疑之存在時，即無從為有罪之確信
    ，亦有最高法院七十六年台上字第四九八六號判例足資參酌。
三、公訴意旨認被乙○○涉犯刑法第一百八十五條之三服用酒類不能安全駕駛動力交
    通工具而駕駛之罪嫌，無非係以被告之自白、高雄市政府警察局交通警察大隊交
    通事故現場談話紀錄表、酒精測定值、道路交通事故調查報告表、高雄市政府警
    察局舉發違反道路交通管理事件通知單各一紙在卷可資佐證為其論據。訊據被告
    乙○○對於上述時、地酒後駕車，及撞及沿同向前方行駛欲路邊停車由甲○○所
    駕駛車牌ＹＩ－四四三八號自小客車後方，致該小客車右後輪及右後車門毀損之
    事實並不否認，惟否認酒後已達不能安全駕駛之程度，辯稱：伊認為還可以騎車
    ，當天有下雨，車禍應該是下雨的關係，伊沒有不能安全駕駛等語。經查：
(一)按刑法第一百八十五條之三之「不能安全駕駛動力交通工具」，應依客觀之事實
    認定之，雖飲酒後酒精會使人之自主神經系統產生亢奮與認知功能的暫時性缺損
    ，且酒後駕車之駕駛人對於移動景物的追蹤能力、經強光照射後恢復視力、監視
    四周之注意力，較平時缺乏等情，然人體對於酒精濃度之承受度，每因個人體質
    而異。復參以行政院國軍退除役官兵輔導委員會台北榮民總醫院八十八年八月五
    日（八八）北總內字第二六八六八號函附件一、二內容所示，依現在醫學研究文
    獻記載，酒精對於人體的影響程度乃依血中酒精濃度加以判斷，人體內血液中酒
    精濃度，經測試數值達３０ｍｇ／ｄｌ（即呼氣酒精濃度為每公升０．二五毫克
    ）之程度時，可能出現輕度協調功能降低之影響，至血中酒精濃度每公升一百毫
    克（即呼氣酒精濃度達每公升０‧五毫克）者，則可能產生反應變慢、感覺減低
    、影響駕駛之現象。則可知呼氣酒精測試值雖達於每公升０．二五毫克、尚不及
    每公升０‧五毫克者，或可能產生動作變慢，思考力變差等情狀，然此並不當然
    等同於已達不能安全駕駛動力交通工具之程度，自不能僅以被告之呼氣酒精測試
    值達每公升０．二五毫克，即遽認被告不能安全駕駛動力交通工具。從而，飲酒
    後呼氣所含酒精濃度在每公升零點五毫克標準以下時，即需輔以其他客觀事實作
    為是否不能安全駕駛之判斷，由法院依個案具體事實認定之。
(二)查本件車禍肇事之主因，係因當時遭撞擊之甲○○由快車道切入慢車道欲為路邊
    停車時，而被告閃剎不及撞擊甲○○所駕汽車之右後輪及右後車門所致，此為被
    告乙○○與甲○○所共同供承不諱（見警卷第二頁、第四頁），且有道路交通事
    故調查報告表一紙附卷可稽（見警卷第十頁），而由雙方撞擊點係甲○○所駕汽
    車之右後車輪及右後方車門觀之，可推知雙方當時前後距離甚近，且甲○○駕車
    之行駛路線，顯有極大之改變，如此對於在後行駛之駕駛人而言，非但須確實注
    意車前改變之狀況，且須眼明手快方能對此做出迅速的反應，而不致於發生車禍
    ，故縱通常人未飲酒，對此情況亦有過失肇事之可能。
(三)被告於發生本件車禍因而受傷後，經警前往醫院詢問有關本件車禍之相關事項時
    ，被告對於如何發生事故及相關細節，皆能清楚回答，此有當時前往醫院為被告
    製作交通事故談話紀錄表警員即證人郭永團於原審到院證述：「被告當時意識還
    算清楚，關於我們的問題，她都能明確知道發生的情形」等語明確（見原審第一
    五頁），顯見被告肇事當時之精神狀態仍屬正常，由此以觀，益證被告應無因喝
    酒而有不能安全駕駛之情狀發生。雖另名處理之員警即證人林盛範於原審審理時
    證述：其等到醫院對被告做酒測時，被告講話有點語無倫次，至於是因為酒醉或
    是受傷的關係，其就不曉得等語（見原審第一四頁），惟當時為被告製作交通事
    故談話紀錄表之員警為證人郭永團，被告與證人林盛範之接觸應僅酒測當時而已
    ，證人郭永團對於被告當時之精神狀況當比證人林盛範深入，而被告製作筆錄當
    時精神狀態尚屬清晰，業經證人郭永團證述如前述，本院又查前開交通事故談話
    紀錄表提問之問題有九項之多，被告均能有條理回答，並無語無倫次、答非所問
    之情形，且被告在該談話紀錄表及酒測表上之簽名，其運筆亦無抖動，字體並無
    散亂之現象，有前開交通事故談話紀錄表及酒測表在卷可憑（詳警卷第五頁、第
    七頁），故尚難以證人林盛範之證詞，即為被告不利之認定。
四、公訴人另以（一）本件施以酒精測試之時間，距離車禍肇事時已有五十分鐘之久
    ，故推論被告肇事時之酒精濃度應更高於每公升０．三三毫克雖非無據，惟如前
    述，倘若被告當時已達不能安全駕駛之狀態，則其焉能清楚記憶事發當時之情狀
    ，並對證人郭永團之問題明確回答？（二）依道路交通事故調查表所繪內容，甲
    ○○所駕駛之自小客車僅右側車頭稍微偏離快車道，車身仍處於快車道上，可知
    甲○○行駛路線未有極大且快速之改變，然如前開理由三（二）所述，甲○○所
    為行駛路線之改變，通常人於此狀態下未必能為即時之閃避，亦有致生本件車禍
    之可能，是顯然無法依公訴人所為之推論即謂被告確有涉犯刑法第一百八十五條
    之三之罪嫌。
五、綜上所述，既查無其他積極證據足證被告飲酒已達不能安全駕駛，原審乃對被告
    為無罪之判決，核無違誤，檢察官上訴意旨仍認被告犯罪而指摘原判決不當，為
    無理由，應予駁回。
據上論結，應依刑事訴訟法第三百六十八條，判決如主文。
本案經檢察官張金塗到庭執行職務。
中      華      民      國    九十一    年      十二      月    十八    日
                              臺灣高等法院高雄分院刑事第一庭
                                  審判長法官  曾永宗
                                        法官  郭玫利
                                        法官  邱永貴
右正本證明與原本無異。
不得上訴。
                                  法院書記官  梁雅華
中    華    民    國      九十一      年      十二      月    十九    日
